【裁判字號】    97,消債更,7
【裁判日期】    970804
【裁判案由】    更生事件
【裁判全文】
臺灣宜蘭地方法院民事裁定             97年度消債更字第7號
聲  請  人  甲○○
即  債務人
代  理  人  林育鴻律師
上列當事人聲請消費者債務清理事件，本院裁定如下：
    主  文
債務人甲○○自中華民國九十七年八月六日下午十二時起開始更
生程序。
命司法事務官進行本件更生程序。
    理  由
一、按債務人與金融機構協商成立者，不得聲請更生或清算。但
    因不可歸責於己之事由，致履行顯有重大困難者，不在此限
    ；本條例施行前，債務人依金融主管機關協調成立之中華民
    國銀行公會會員辦理消費金融案件無擔保債務協商機制與金
    融機構成立之協議，準用前項之規定，消費者債務清理條例
    第151條第5項、第6項定有明文。又法院開始更生程序之裁
    定，應載明其年、月、日、時，並即時發生效力，次按法院
    裁定開始更生或清算程序後，得命司法事務官進行更生或清
    算程序，必要時得選任律師、會計師或其他適當之自然人或
    法人一人為監督人或管理人。亦為消費者債務清理條例第45
    條第1項、第16條第1項所明定。
二、本件聲請意旨略以：聲請人曾依「中華民國銀行公會會員辦
    理消費金融案件無擔保債務協商機制」請求最大債權人共同
    協商清償方案，並於民國（下同）95年5月8日協商成立，每
    月應繳金額為新台幣（下同）21,245元。惟聲請人95年間每
    月薪資平均約63,000元，但聲請人之公司自97年1月份以來
    業務緊縮，聲請人係按實際工作日數支薪，因工作天數不多
    收入銳減，97年1至3月份每月平均僅約有45,000元之所得。
    聲請人勉強繳付協商款至97年1月份即無力還款。是聲請人
    實因不可歸責於己之事由，致履行顯有重大困難。為此，爰
    依法聲請准予更生等語。
三、經查：
 （一）依消費者債務清理條例第151條第6項，聲請人既已與最
       大債權銀行成立還款協議，則除因有不可歸責於己之事
       由，致履行顯有重大困難者外，不得向法院為更生之聲
       請。而本案聲請人主張自97年度1月份起因公司業務緊縮
       ，每月平均僅有45,000元之所得（經本院試算後，平均
       月薪為49,000元），與協商成立時每月平均薪資63,000
       元相較，有收入減少情事等語。此有聲請人所提供之95
       年度之所得資料清單及97年度1至3月薪資清單等證明文
       件在卷可稽，且經本院於97年6月12日以宜院瑞民道97消
       債更字第7號函向聲請人任職之台勝電業工程有限公司查
       詢其97年度之收入狀況，並經該公司回函表示，本公司
       從事台電承包工程，有得標才有工作，員工為日薪計算
       等語，且提供該員97年度薪資證明文件核閱屬實，堪認
       聲請人於協商成立後有因不可歸責於己之事由，致履行
       有重大困難之情事，則聲請人之上開主張應屬有據，聲
       請人自得依法向本院聲請更生。
 （二）又聲請人所主張之上開事實，業據其提出財產及收入狀
       況說明書、債權人清冊、中華民國銀行公會會員辦理消
       費金融案件無擔保債務協商機制之協議書、無擔保債務
       還款計畫、財產歸屬清單、94年及95年度綜合所得稅各
       類所得資料清單、房屋租賃契約書、聲請人之子黃致遠
       的診斷證明書及醫療費用收據、戶籍謄本、電費收據、
       水費收據、勞健保費用繳納證明、協商款匯款證明、97
       年度薪資證明等文件為證。上開證據經本院審核後，如
       附表所示，聲請人所提出之必要支出，扣除本院認為非
       屬必要支出部分，其必要支出加計協商金額，已超出聲
       請人目前所領取之薪資甚多，聲請人主張有不能清償債
       務之情事，自屬合理。此外，本件又查無聲請人有消費
       者債務清理條例第6條第3項、第8條或第46條各款所定駁
       回更生聲請之事由存在，則聲請人聲請更生，應屬有據
       ；並依上開規定命司法事務官進行本件更生程序，爰裁
       定如主文。
附表：
  ┌─────┬─────┬─────┬───────┐
  │   種類   │當事人數額│ 適當金額 │     備註     │
  ├─────┼─────┼─────┼───────┤
  │ 租金支出 │  8,600元 │  8,600元 │新台幣（下同）│
  ├─────┼─────┼─────┼───────┤
  │  伙食費  │ 15,000元 │ 15,000元 │              │
  ├─────┼─────┼─────┼───────┤
  │ 日常用品 │  4,000元 │  4,000元 │              │
  ├─────┼─────┼─────┼───────┤
  │  交通費  │  1,500元 │  1,500元 │              │
  ├─────┼─────┼─────┼───────┤
  │ 水電瓦斯 │  4,000元 │  3,000元 │              │
  ├─────┼─────┼─────┼───────┤
  │勞健保醫療│  3,500元 │  3,500元 │              │
  ├─────┼─────┼─────┼───────┤
  │電話及網路│  2,500元 │  1,000元 │              │
  ├─────┼─────┼─────┼───────┤
  │ 協商還款 │ 21,245元 │ 21,245元 │              │
  ├─────┼─────┼─────┼───────┤
  │   總計   │ 60,345元 │ 57,845元 │平均          │
  │          │          │          │薪資：49,000元│
  └─────┴─────┴─────┴───────┘
中    華    民    國    97    年    8     月    4    日
              民  事  庭    法      官  林俊廷
上為正本係照原本作成
本件不得抗告
本裁定已於97年8月6日下午12時公告。
中    華    民    國    97    年    8     月    6    日
                            書  記  官  林慶生


司法院資訊處製作；財團法人民間司法改革基金會備份。
